臺灣臺中地方法院刑事判決　94年度易字第1182號
公　訴　人　臺灣臺中地方法院檢察署檢察官
被　　　告　丁○○
上列被告因業務侵占案件，經檢察官聲請以簡易判決處刑（聲請
案號：九十四年度偵緝字第二五二號），本院臺中簡易庭認不宜
逕以簡易判決處刑，應適用通常訴訟程序審判，本院判決如下：
    主    文
丁○○無罪。
    理    由
一、公訴意旨略以：被告丁○○自民國八十八年十月間起擔任臺
    中市北屯區甲○○○管理委員會（以下稱甲○○○管委會）
    第三屆總幹事一職，並負責代收住戶繳交之管理費，詎丁○○於八十九年十月三十日委員會改選交接時，基於為自己不
    法所有之意圖，將代收之管理費新臺幣（下同）十三萬三千
    元侵占入己，因認被告所為涉犯刑法第三百三十六條第二項
    之業務侵占罪嫌。
二、按犯罪事實應依證據認定之，無證據不得認定犯罪事實；又
    不能證明被告犯罪者，應諭知無罪之判決，刑事訴訟法第一
    百五十四條第二項、第三百零一條第一項分別定有明文；且
    認定不利於被告之事實，須依積極證據，苟積極證據不足為
    不利於被告事實之認定時，即應為有利於被告之認定，更不
    必有何有利之證據，亦有最高法院三十年上字第八一六號判
    例可資參照；並認定犯罪事實所憑之證據，雖不以直接證據
    為限，間接證據亦包括在內；然而無論直接或間接證據，其
    為訴訟上之證明，須於通常一般之人均不致有所懷疑，而得
    確信其為真實之程度者，始得據為有罪之認定，倘其證明尚
    未達到此一程度，而有合理之懷疑存在時，基於無罪推定之
    原則，即應為無罪之判決（最高法院七十六年臺上字第四九
    八六號判例參照）。本件公訴人認被告丁○○涉犯業務侵占
    罪嫌，無非係以告訴人甲○○○管委會代表人即該委員會主
    任委員己○○於警詢之指述，及被告於九十年間曾與告訴人
    甲○○○管委會達成願賠償十三萬三千元之調解內容等資為
    論據。
三、訊據被告固坦承於卸任總幹事並移交業務時，接任總幹事曾
    告知管理費收入金額有短少十三萬三千元之情事，其事後亦
    曾同意賠償甲○○○管委會該短少之金額，然堅決否認涉犯
    侵占犯行；辯稱，伊接手總幹事的時候，不是很懂，有可能
    是記帳有疏失，社區內日常零散的雜務很多，作業過程中，
    可能有疏忽，但是伊絕對沒有侵占，因為伊那時財務狀況還
    不錯；伊將簿冊移交出去一段時間後，社區委員等說有短少
    ，伊想可能登記有所錯誤，才說短少就短少，且大家都是住
    戶，伊有經手錢，有義務付短少的錢，就同意還錢。後來是
    因為經濟不好，才沒有繼續付錢等語；經查：
（一）甲○○○於八十八年十月間第三屆管理委員會組成時，係
      由被告擔任總幹事乙職，為被告所不否認，且經證人即甲○○○管委會現任主任委員己○○、證人即甲○○○管委
      會第三屆財務委員乙○○、證人即甲○○○管委會第一、
      二、四、五屆主任委員戊○○、證人即甲○○○管委會第
      三屆主任委員丙○○、證人即甲○○○管委會第四、五屆
      總幹事陳勇指證述綦詳（以下均僅以姓名稱之，參本院臺
      中簡易庭九十四年五月二十三日訊問筆錄、本院九十四年
      八月八日審判筆錄），此部分事實，堪信為真實。
（二）被告於八十九年間卸任甲○○○管委會第三屆總幹事後，
      經第四屆管委會總幹事陳勇計算第三屆管委會管理費收據
      ，並核對同屆每月支出帳簿後，計短少管理費收入十三萬
      三千元之事實，業據證人陳勇、丙○○、戊○○、乙○○
      證述詳實（均參同上審判筆錄），且被告亦不否認，並有
      告訴人提出之調解書影本乙紙附卷可憑，此部分之事實，
      自亦堪採認。
（三）茲應審究者，乃上開十三萬三千元之管理費收入金額短少
      原因，究係被告加以侵占入己，或有其他原因所致？經查
      ：(一)訊之證人乙○○證稱，其為甲○○○住戶，並於第三
      屆管委會時擔任財務委員，其未經手現金，社區管理費由
      被告收完之後，有收據就直接對收據，由其負責記帳。社
      區當時沒有帳冊，只是以一張表格，一個月填載一次及對
      帳。當時未曾以當日開銷，當日記帳方式為之。社區現金
      支出，由被告先支出，平日其要上班，待下班後被告再拿
      收據給其報帳、紀錄，被告再直接從帳戶裡面扣除等語（
      參同上審判筆錄）。是本案甲○○○第三屆管委會之組成
      ，僅係由住戶擔任財務委員從事相關記帳工作，並未委請
      專業會計人員充任，而社區之收支均僅以簡單之表格紀錄
      ，記錄亦以委員利用平日閒暇之時簡單記載，對帳亦僅係
      每月一次；從而，該帳冊之記載是否詳實，有否疏漏，實
      不無疑問。(二)本件被告擔任第三屆總幹事時所有管理費收
      據及帳簿等，均未據扣案，且經訊之告訴人代表人己○○
      ，其亦表示帳冊等並未經手，經曉諭後亦表示查詢不到（
      參本院臺中簡易庭九十四年五月二十三日及九十四年六月
      十三日訊問筆錄），是此部分管理費短少原因，亦乏證據
      以資補強。(三)對於被告何以同意賠償十三萬三千元之短少
      金額；證人丙○○稱不知原因；而證人陳勇則稱，調解當
      時被告亦僅表明其既經手金錢，短少即應賠償等語（參同
      上審判筆錄）；就此核與被告辯稱其心想可能登記有誤，
      且其擔任總幹事經手金錢，既有短少自須負責，乃同意與
      甲○○○管委會達成賠償之調解等語相符。從而，尚不能
      僅以被告嗣後同意給付該十三萬三千元之差額，即遽認係
      為掩飾其侵占犯行之行為。(四)依證人戊○○、陳勇所述，
      其等於接手第四屆管委會主委、總幹事時，確曾自前任總
      幹事、財委接受第三屆管委會之管理費收據、帳簿等（參
      同上審判筆錄）。則被告若有意侵占管理費，大可謊稱管
      理費收據遺失，以規避次屆管委會之稽查；或於任期內虛
      報其開支，使兼任之財務委員登載錯誤，以達其侵占之目
      的，惟被告卸任之後如實移交管理費收據，且亦未見有浮
      報開銷之情形，是被告是否確有侵占之犯行，殊堪置疑。
      (五)綜上所述，本件被告卸任甲○○○第三屆管委會總幹事
      時，雖就移交之管理費收入有短少之情事，惟其或為一時
      疏失，或記帳有誤等，原因不一；惟依卷附各項證據資料
      ，究難僅以事後金額短少，且被告同意賠償等事實，即遽
      而推認被告確有侵占管理費之犯行。
（四）此外，本院復查無其他積極之事證，足認被告確有公訴人
      所指之犯行，本件為不能證明被告犯罪，應諭知無罪之判
      決。
四、據上論斷，應依刑事訴訟法第四百五十二條、第三百零一條
    第一項，判決如主文。
中　　華　　民　　國　　94　　年　　8　　月　　 17  　日
                  刑事第十二庭  審判長法　官　王鏗普
                                      法　官　唐敏寶
                                      法　官　劉兆菊
以上正本證明與原本無異
如不服本判決，應於收受本判決後十日內向本院提出上訴書狀，
其未敘述上訴理由者，並得於提起上訴後十日內向本院補提理由
書狀（均須按他造當事人之人數附繕本）「切勿逕送上級法院」
                                      書記官　楊家印
中　　華　　民　　國　　94　　年　　8　　月　　 17  　日
「告訴人或被害人對於判決如有不服具備理由請求檢察官上訴者
，其上訴期間之計算係以檢察官收受判決正本之日期為準」
